臺灣士林地方法院刑事判決　　　　　　　96年度簡上字第66號
公　訴　人　臺灣士林地方法院檢察署檢察官
上　訴　人　甲○○
上列上訴人即被告因毀損案件，不服本院士林簡易庭於中華民國
96年2 月8 日所為96年度士簡字第109 號第一審刑事簡易判決（
偵查案號：臺灣士林地方法院檢察署95年度偵緝字第1386號），
提起上訴，本院管轄第二審之合議庭判決如下：
    主  文
原判決撤銷。
甲○○損壞他人液晶電腦螢幕，足以生損害於他人，處拘役伍拾
日，如易科罰金，以銀元參佰元（即新台幣玖佰元）折算壹日，
減為拘役貳拾伍日，如易科罰金，以銀元參佰元（即新台幣玖佰
元）折算壹日。
    事實及理由
一、本件犯罪事實、理由及證據均引用第一審刑事簡易判決書之
    記載（如附件）。
二、本件上訴意旨略以：伊患有精神疾病，且事後已反悔，業已
    懇請馬偕醫院原諒，並已達成和解賠償，請法院能給予其機
    會，從輕量刑等語。
三、按行為時因精神障礙或其他心智缺陷，致不能辨識其行為違
    法或欠缺依其辨識而行為之能力者，不罰。行為時因前項之
    原因，致其辨識行為違法或依其辨識而行為之能力，顯著減
    低者，得減輕其刑。前二項規定，於因故意或過失自行招致
    者，不適用之，刑法第19條固定有明文。又按心神喪失或精
    神耗弱，屬於行為有責性之判斷範圍，其認定應由法院依職
    權為之，不得視為一種單純的心理學上概念，進而以此概念
    代替法院之判斷。故雖經醫學專家鑑定行為人之精神狀態，
    提供某種概念，亦不過作為法院判斷之資料而已，法院非不
    得綜合全部調查所得資料以判斷行為人於行為時有無心神喪
    失或精神耗弱之情事，最高法院72年度台上字第4057號判決
    意旨可供參照。經查：上揭毀損電腦螢幕之事實，業據上訴
    人即被告甲○○於偵查中坦認不諱，復有告訴代理人乙○○
    之指述（臺灣士林地方法院檢察署95年度他字第1928號卷第
    6 頁）及證人陳怡君、柯陸英之證詞（臺灣士林地方法院檢
    察署95年度偵字第9594號卷第10頁）在卷可參，復有照片1
    幀可資佐憑（臺灣士林地方法院檢察署95年度他字第1928號
    卷第3 頁），已堪足認定。又被告於事發前身體狀況已達健
    康可出院之狀態，業據告訴人財團法人台灣基督長老教會馬
    偕紀念社會事業基金會馬偕紀念醫院於告訴狀中陳稱：「被
    告甲○○於民國（下同）95年3 月18日至同年月31日間因病
    於台北縣淡水鎮○○里○○路45號告訴人馬偕醫院淡水分院
    36 病 房住院接受治療，後經醫師專業評估認為可出院時拒
    絕出院‧‧‧‧」等語綦詳，又被告於偵查中對於毀損電腦
    螢幕之動機亦於偵查中供承：「我不是故意的，我要結帳要
    出院，他要辦不辦的，我就很生氣，就用吊點滴的吊桿把電
    腦打掉，院方有請派出所的人來處理，後來在竹圍派出所，
    警員有問院方要不要我賠，他們說（不）追究了，就叫我回
    去」等語明確，是被告毀損電腦純係個人與告訴人關於出院
    事務之糾紛，其知覺能力並無減弱，堪信被告為上述毀損犯
    行時，其對外界事物之認知及理解能力並未欠缺，並未因何
    精神障礙疾病而有較低於普通人平均程度之情形，應認其行
    為當時尚未至精神耗弱乃至心神喪失之程度已至為明灼。況
    被告就此所提有利事項，經本院合法傳喚均未到庭，本院亦
    無從送被告至具有專業醫學知識之機構，以鑑定被告之心神
    狀態，且本院綜合全部調查所得資料，已可判斷被告於行為
    時有無心神喪失或精神耗弱之情事，參照上揭意旨，爰無送
    請相關機構鑑定之必要，被告既無何精神障礙或其他心智缺
    陷情形，該部分之抗辯應屬卸責之詞，並無足採。
四、被告行為後，於94年2 月2 日修正公布之刑法，於95年7 月
    1 日施行，而按行為後法律有變更者，適用行為時之法律。
    但行為後之法律有利於行為人者，適用最有利於行為人之法
    律，修正後刑法第2 條第1 項定有明文。又比較時應就罪刑
    有關之共犯、未遂犯、想像競合犯、牽連犯、連續犯、結合
    犯，以及累犯加重、自首減輕暨其他法定加減（如身分加減
    ）與加減例等一切規定，綜其全部罪刑之結果而為比較。再
    從刑附屬於主刑，除法律有特別規定者外，依主刑所適用之
    法律（最高法院95年第8 次刑事庭會議決議參照）。罰金刑
    部分，刑法分則編各罪所定罰金刑之貨幣單位原為銀元，修
    正前刑法第33條第5 款規定：「罰金：1 元（銀元）以上。
    」，而依罰金罰鍰提高標準條例規定，就72年6 月26日前修
    正之刑法部分條文罰金數額提高2 至10倍，其後修正者則不
    提高倍數，並依現行法規所定貨幣單位折算新臺幣條例規定
    ，以銀元1 元折算新臺幣3 元；修正後刑法第33條第5 款規
    定：「罰金：新臺幣1000元以上，以百元計算之。」，刑法
    第33條第5 款所定罰金貨幣單位經修正為新臺幣後，刑法分
    則各罪所定罰金刑之貨幣單位亦應配合修正為新臺幣，為使
    刑法分則編各罪所定罰金之最高數額與刑法修正前趨於一致
    ，乃增訂刑法施行法第1 條之1 ：「中華民國94年1 月7 日
    刑法修正施行後，刑法分則編所定罰金之貨幣單位為新臺幣
    。94年1 月7 日刑法修正時，刑法分則編未修正之條文定有
    罰金者，自94年1 月7 日刑法修正施行後，就其所定數額提
    高為30倍。但72年6 月26日至94年1 月7 日新增或修正之條
    文，就其所定數額提高為3 倍。」；從而，刑法分則編各罪
    所定罰金刑之最高數額，於上開規定修正後並無不同，惟修
    正後刑法第33條第5 款所定罰金刑最低數額，較之修正前提
    高，自以修正前刑法第33條第5 款規定，較有利於被告。又
    被告於犯罪時之刑法第41條第1 項前段規定：「犯最重本刑
    為5 年以下有期徒刑以下之刑之罪，而受6 個月以下有期徒
    刑或拘役之宣告，因身體、教育、職業、家庭之關係或其他
    正當事由，執行顯有困難者，得以1 元以上3 元以下折算1
    日，易科罰金」，又被告行為時之易科罰金折算標準，修正
    前罰金罰鍰提高標準條例第2 條前段（現已刪除）規定，就
    其原定數額提高為1 百倍折算1 日，則本件被告行為時之易
    科罰金折算標準，應以銀元3 百元折算1 日，經折算為新台
    幣後，應以新台幣9 百元折算為1 日；惟95年7 月1 日修正
    公布施行之刑法第41條第1 項前段則規定：「犯最重本刑為
    5 年以下有期徒刑以下之刑之罪，而受6 個月以下有期徒刑
    或拘役之宣告者，得以新台幣1 千元、2 千元或3 千元折算
    1 日，易科罰金」，比較修正前後之易科罰金折算標準，以
    95年7 月1 日施行前之規定，較有利於被告。另原審判決後
    ，中華民國九十六年罪犯減刑條例（下稱減刑條例）於96年
    7 月4 日公布，同年7 月16日起施行，本件被告之犯罪時間
    係於96年4 月24日前，核與減刑條例第2 條第1 項第3 款之
    規定相符，應減其宣告刑二分之一。原審未比較新舊法後適
    用舊法論處罰金刑，並適用減刑條例減其刑期，自無法維持
    ，被告之上訴，雖無理由，仍應由本院撤銷改判。爰審酌被
    告僅因與告訴人發生醫病糾紛，即任意毀壞告訴人之電腦螢
    幕，造成告訴人醫院作業不便，迄未與告訴人達成和解等犯
    罪動機、手段、目的及智識程度等一切情狀，量處如主文所
    示之宣告刑及減得之刑，併諭知易科罰金之折算標準。
五、被告經合法傳喚，無正當之理由不到庭，本院自不待其陳述
    ，逕為一造辯論判決。
據上論斷，應依刑事訴訟法第455 條之1 第1 項、第3 項、第36
9 條第1 項前段、第364 條、第371 條、第299 條第1 項前段，
刑法第2 條第1 項前段、第354 條、修正前刑法第41條第1 項前
段，刑法施行法第1 條之1 ，修正前罰金罰鍰提高標準條例第2
條，刑法施行法第1 條之1 ，中華民國九十六年罪犯減刑條例第
2 條第1 項第3 款、第7 條、第9 條，判決如主文。
本案經檢察官吳維雅到庭執行職務。
中　　華　　民　　國　　96　　年　　11　　月　　6 　　日
                  刑事第四庭審判長法  官  趙文卿
                                  法  官  高雅敏
                                  法  官  古振暉
以上正本證明與原本無異。
本件不得上訴。
                                  書記官  林靜枝
中　　華　　民　　國　　96　　年　　11　　月　　12　　日
